臺灣高等法院臺南分院刑事裁定　　　100年度毒抗字第325號
抗　告　人　呂璽恩
上列抗告人因違反毒品危害防制條例聲請觀察、勒戒案件，不服
臺灣臺南地方法院中華民國100年9月23日裁定（100年度毒聲字
第435號）提起抗告，本院裁定如下：
    主  文
抗告駁回。
    理  由
一、抗告意旨略以：伊於100年6月10日上午6時許，因在家中徹
    夜包餛飩過於疲倦，為提神而施用安非他命一次，事後未再
    施用毒品，對毒品不具成癮性。且伊現在任職於美髮工作室
    ，擔任會計工作，生活、工作單純，若將抗告人送觀察、勒
    戒，恐因認識其他有毒癮之勒戒人，而擾亂原本單純之生活
    ，顯非觀察勒戒係為了協助吸毒者戒除毒癮之制度目的。為
    此抗告，求為撤銷原裁定等語。
二、按犯毒品危害防制條例第10條之罪者，檢察官應聲請法院裁
    定，令被告入勒戒處所觀察、勒戒，其期間不得逾2月，同
    條例第20條第1項定有明文。又上開規定之目的，在於輔弼
    刑罰之教化及矯正功能，使施用毒品而初受執行觀察、勒戒
    後經認無繼續施用毒品之傾向者，或有繼續施用毒品之傾向
    而經施以強制戒治、交付保護管束期滿者，俱有免受刑事追
    訴及免除刑罰之自新機會。且本條例認施用毒品者具「病患
    性犯人」之特質，除降低施用毒品罪之法定刑外，並採以觀
    察、勒戒方式戒除其身癮及以強制戒治方式戒除其心癮之措
    施，以期達治療之目的，此觀毒品危害防制條例第20條立法
    理由即明，則凡初犯或5年後再犯施用毒品者，應先施以觀
    察、勒戒，以確定是否戒斷其施用毒品之毒癮，不因施用毒
    品者於吸食毒品查獲後是否另有施用毒品之行為而有影響。
三、查：
  (一)抗告人即被告於100年6月10日，在臺灣臺南地方法院檢察署
    ，經採集其尿液送鑑定結果，呈安非他命類陽性反應，有台
    灣檢驗科技股份有限公司濫用藥物實驗室濫用藥物檢驗報告
    可稽。而被告就其於該日至臺灣臺南地方法院檢察署前，有
    施用安非他命、甲基安非他命一次之事實，亦供認不諱。原
    審因而認定被告在100年6月10日上午，確曾有施用第二級毒
    品，並裁定抗告人應送勒戒處所觀察、勒戒，經核並無違誤
    。
  (二)抗告人雖以上開情詞置辯。但查：
    被告有施用毒品之事實，前未曾因施用毒品案件經觀察、
      勒戒，有臺灣高等法院被告前案紀錄表可按；而依被告於
      臺灣臺南地方法院檢察署接受員警詢問時，就其施用第二
      級毒品安非他命之時間，供稱「自今年（即100年）4月初
      開始施用毒品安非他命。我是100年6月10日早上6點多，
      在．．．房間施用」等語（見高雄市政府警察局湖內分局
      警卷100年7月28日詢問筆錄），並於偵查中經檢察官訊及
      「施用安非他命多久」一節，供認「三次。因我工作太久
      ，突然想要施用」等語（見臺灣臺南地方法院檢察署偵卷
      第11頁），可見被告施用安非他命已有一段期間，本次尚
      非第一次施用，則被告於本件事發後是否已戒除毒癮，尚
      非全然無疑，揆之上開說明，自應依上開規定，施以觀察
      、勒戒，以確定是否戒斷毒癮。
    至於本院98年度毒抗字第407號裁定，撤銷原裁定，發回
      原法院，係以「被告事發後即至醫院接受美沙酮門診規則
      就診，其後並接受尿液簡易試紙檢驗，嗎啡及安非他命皆
      呈陰性反應，則被告是否有再次施用毒品之危險性，尚有
      存疑，原裁定法院為本件裁定時，被告當時是否仍有施用
      毒品之事實及傾向，而對毒品存有依賴性，須藉由以觀察
      、勒戒方式戒除其毒癮，以期達治療之目的，非無再予查
      明審認之處」等情，發回原法院再為調查審認。核與本件
      被告施用毒品後，既未至醫院接受上開替代療法，亦無尿
      液檢驗無嗎啡及安非他命呈陰性反應之情節不同，自無依
      上開裁定意旨，而為被告有利之認定；況上開裁定並無拘
      束本院之效力，被告所辯，自無可採。
四、綜上，原審認聲請人聲請裁定被告施以觀察、勒戒，於法有
    據，因而裁定聲請應予准許，核無不當，抗告意旨以前詞指
    摘原裁定不當，並無理由，應予駁回。
五、據上論結，應依刑事訴訟法第412條，裁定如主文。
中    華    民    國   100    年    10    月    26    日
                  刑事第四庭    審判長法  官  吳志誠
                                      法  官  彭喜有
                                      法  官  陳珍如
以上正本證明與原本無異。
不得再抗告。
                                      書記官  劉清洪
中    華    民    國   100    年    10    月    27    日